臺灣雲林地方法院刑事判決
                                      111年度訴字第514號
公  訴  人  臺灣雲林地方檢察署檢察官
被      告  廖韋豪


上列被告因偽造文書案件，經檢察官提起公訴（110年度偵字第9
321號），被告於準備程序中就被訴事實為有罪之陳述，本院合
議庭裁定改依簡式審判程序審理，判決如下：
    主  文
廖韋豪犯行使業務登載不實文書罪，處拘役拾日，如易科罰金，
以新臺幣壹仟元折算壹日。
    事  實
一、廖韋豪係雲林縣西螺鎮市○○路00號隆記農產有限公司(下稱
    隆記公司)員工，明知於民國110年8月14日晚間6時47分許即
    已下班，為貪圖加班費，竟與同事王育傑共同基於行使業務
    上登載不實文書之犯意聯絡，由王育傑在出勤紀錄表，虛偽
    填載廖韋豪之下班時間為晚間8時30分，並交付予隆記公司
    行政人員林倍頤而行使之，足生損害於隆記公司對員工出勤
    紀錄管理之正確性。嗣林倍頤調取監視器影像發現與出勤表
    不符，而悉上情。
二、案經隆記公司負責人林弘彥訴由雲林縣警察局西螺分局報告
    臺灣雲林地方法院檢察署檢察官偵查起訴。
    理  由
一、本件被告廖韋豪所犯係死刑、無期徒刑或最輕本刑為3年以
    上有期徒刑以外之罪，亦非屬臺灣高等法院管轄第一審之案
    件，其於準備程序中就被訴事實均為有罪之陳述，經本院告
    知簡式審判程序之旨，並聽取當事人意見後，本院依刑事 
    訴訟法第273條之1第1項規定，裁定進行簡式審判程序，又
    本件卷內之證據資料，依同法第273條之2規定，不受同法第
    159條第1項關於傳聞法則規定之限制，依法均有證據能力，
    合先敘明。
二、上揭犯罪事實，業據被告於本院準備程序及審理時均坦承不
    諱（本院卷第39頁、第47頁），核與證人林倍頤之於警詢、
    偵訊時之證述（偵卷第13頁至第15頁、第67頁至第69頁）、
    證人王育傑於偵訊時之證述（偵卷第115頁至第119頁）大致
    相符，且有雇主出勤表影本1紙（偵卷第19頁）及監視器翻
    拍照片2幀（偵卷第21頁）在卷可稽。足認被告上開任意性
    自白，與事實相符，堪以採信。
三、綜上，本件事證明確，被告上揭犯行，堪予認定，應依法論
    科。
四、論罪科刑：
　㈠按刑法第210條之偽造、變造私文書，必須是無製作權人而假
    借或捏造他人名義製作私文書，方屬本罪之偽造行為。查告
    訴人公司之出勤紀錄表之上下班時間，係由各員工依照自己
    上下班時間來填寫，本件被告委請王育傑代填出勤紀錄表之
    下班時間，係有製作權人製作文書，僅其所製作之文書內容
    與其真意不符而已，尚非屬本罪之偽造私文書行為。又告訴
    人公司之出勤紀錄表，既由各員工依照自己上下班時間來填
    寫，則該出勤紀錄表即屬其等於業務上所做成之文書，本件
    被告明知110年8月14日晚間8時30分為不實之下班時間，仍
    將之填載在該出勤紀錄表上，並持之向告訴人公司之行政人
    員行使，核被告所為，係犯刑法第216條、第215條之行使業
    務登載不實文書罪。被告所為業務登載不實之低度行為，應
    為其行使之高度行為所吸收，不另論罪。
　㈡起訴意旨認被告所為，係涉犯刑法第216條、第210條之行使
    偽造私文書罪等節，容有未洽，惟本院所認定之犯罪事實與
    檢察官起訴書所載之犯罪事實屬社會基本事實同一，爰由本
    院告知被告所犯法條及罪名（本院卷第42頁)，本院自毋庸
    變更起訴法條，且已無礙被告防禦權之行使。
　㈢被告與王育傑間，就上開犯行有犯意聯絡及行為分擔，應論
    以共同正犯。
　㈣爰以行為人責任為基礎，審酌被告擔任告訴人公司之員工，
    本應誠實核報加班費，竟為貪圖加班費而為本次犯行，並非
    可取，然考量被告犯後終能坦承犯行，且因告訴人公司及時
    發現而尚未核發此筆加班費，犯罪情節尚屬輕微。暨被告自
    陳：高職畢業之智識程度，做臨時工，日薪新臺幣1000多元
    ，與妻子及2個兒子同住，2個兒子是2歲雙胞胎，有1個兒子
    患有心肺動脈狹窄，妻子患有心臟病等語（本院卷第48頁至
    第49頁），並提出其戶口名簿、其子之中山醫學大學附設醫
    院診斷證明書、其妻之中山醫學大學附設醫院病歷各1份（
    本院卷第53頁第103頁）附卷佐證，兼衡檢察官、被告對量
    刑之意見等一切情狀，量處如主文所示之刑，並諭知易科罰
    金之折算標準。　
五、應依刑事訴訟法第273條之1第1項、第299條第1項前段（程
    序法），判決如主文。
本案經檢察官莊珂惠提起公訴，檢察官魏偕峯到庭執行職務。
中　　華　　民　　國　　111 　年　　10　　月　　27　　日
                  刑事第一庭    法　官  黃玥婷
以上正本證明與原本無異。
如不服本判決應於收受判決後20日內向本院提出上訴書狀，並應
敘述具體理由；其未敘述上訴理由者，應於上訴期間屆滿後20日
內向本院補提理由書（均須按他造當事人之人數附繕本）。「切
勿逕送上級法院」。
中　　華　　民　　國　　111 　年　　10　　月　　27　　日
                                書記官  邱明通
附錄本判決論罪科刑法條全文：
中華民國刑法第215條
從事業務之人，明知為不實之事項，而登載於其業務上作成之文
書，足以生損害於公眾或他人者，處3年以下有期徒刑、拘役或1
萬5千元以下罰金。
中華民國刑法第216條
（行使偽造變造或登載不實之文書罪）
行使第210條至第215條之文書者，依偽造、變造文書或登載不實
事項或使登載不實事項之規定處斷。